臺灣桃園地方法院刑事判決　　　　　　　100年度易字第888號
公　訴　人　臺灣桃園地方法院檢察署檢察官
被　　　告　呂學政
　　　　　　　　（現另案於法務部矯正署桃園監獄羈押中）
上列被告因竊盜案件，經檢察官提起公訴（100年度偵字第4616號）
，本院判決如下：
    主  文
呂學政無罪。
    理  由
一、公訴意旨略以：被告呂學政意圖為自己不法之所有，分別於
    ：（一）民國98年5 月30日上午6 時45分前某時許，在桃園
    縣平鎮市○○街42號前，見楊燕國所有車牌號碼4503-FP 號
    自用小客車停放於路邊無人看管之際，以不詳方式竊取該車
    得逞；嗣經警於99年2 月22日中午12時30分許，在桃園縣新
    屋鄉○○村○ 鄰○○道路尋獲上開自用小客車，並採驗上開
    自用小客車內菸灰盒菸蒂檢體送驗，比對後核與被告
    DNA-STR 型別相符，始知悉上情；（二）98年8 月2 日上午
    11時許前某時許，在臺北縣林口鄉○○路216 巷口（現址為
    新北市○○區○○路216 巷口）前，見劉雲龍所有車牌號碼
    9A-9787 號自用小客車停放於路邊無人看管之際，以不詳方
    式竊取該車得逞；嗣經警於98年8 月15日上午8 時30分許，
    在桃園縣蘆竹鄉○○路戶政事務所後方小公園尋獲上開自用
    小客車，並採驗上開自用小客車內右前座與門間地板之菸蒂
    檢體送驗，比對後核與被告DNA-STR 型別相符，始知悉上情
    ，因認被告涉犯刑法第320 條第1 項之竊盜罪嫌等語。
二、按犯罪事實應依證據認定之，無證據不得認定犯罪事實；又
    不能證明被告犯罪者，應諭知無罪之判決，刑事訴訟法第
    154 條第2 項、第301 條第1 項分別定有明文。次按事實之
    認定，應憑證據，如未能發現相當證據，或證據不足以證明
    ，自不能以推測或擬制之方法，以為裁判基礎；又認定不利
    於被告之事實，須依積極證據，苟積極證據不足為不利於被
    告事實之認定時，即應為有利於被告之認定，更不必有何有
    利之證據，最高法院40年台上字第86號、30年上字第816 號
    判例著有明文。另檢察官對於起訴之犯罪事實，倘其所提出
    之證據，不足為被告有罪之積極證明，或其指出之證明方法
    ，無從說服法院以形成被告有罪之心證，基於無罪推定之原
    則，自應為被告無罪判決之諭知，最高法院92年台上字第12
    8 號判例意旨足資參照。
三、公訴人認被告涉犯竊盜罪嫌，無非係以被害人楊國燕、劉雲
    龍於警詢中之指訴、桃園縣政府警察局蘆竹分局刑案現場勘
    查報告、刑案現場照片、失車案件基本資料詳細畫面報表、
    勘查採證同意書、內政部警政署刑事警察局刑醫字第098015
    237 號、第0000000000號及第0000000000號鑑定書、贓物認
    領保管單為其論據。
四、訊據被告固坦承曾經乘坐上開失竊之2 部自小客車，以及為
    警採驗之菸蒂檢體係其所抽菸後遺留上開自小客車內等情不
    諱，惟堅詞否認有何竊盜之犯行，辯稱：當時係一名姓名、
    年籍不詳綽號「志忠」分別駕駛上開失竊2 部車輛，搭載伊
    到新屋交流道附近，伊與「志忠」是吸毒認識的，那時「志
    忠」會開不同車輛載伊到新屋交流道附近做臨時工等語。查
    上開車輛於前述時間地點遭竊等情，業據被害人楊燕國於警
    詢時及本院準備程序指訴綦詳、證人即被害人劉雲龍於警詢
    中及本院審理中證述明確，復有桃園縣政府警察局蘆竹分局
    刑案現場勘查報告、刑案現場照片、失車案件基本資料詳細
    畫面報表、勘查採證同意書、贓物認領保管單，被告對此亦
    不否認（本院100 年10月7 日審判筆錄），此情已足認定。
    從而，本件所應審究者，乃本件被告有無竊取上開2 部自小
    客車？經查：
 (一) 被害人楊燕國及證人劉雲龍皆未目睹上開2 部車輛失竊經
      過等情，有警詢筆錄、本院準備程序筆錄及審理筆錄可稽
      。則被害人楊燕國及證人劉雲龍之上開證述，僅能證明系
      爭2 部車輛曾失竊之事實，至系爭2 部車輛究係何人竊取
      ，被害人楊燕國、劉雲龍既未親眼目睹，其證詞即難為被
      告不利之認定，自無從依其所述證明被告係竊取系爭2 部
      車輛之人。
（二) 又警察機關分別採驗車牌號碼4503-FP 號自用小客車內菸
      灰盒菸蒂檢體及車牌號碼9A-9787 號自小客車右前座與門
      間地板之菸蒂檢體送驗，比對後均核與被告DNA-STR 型別
      相符，此有勘察採證同意書、刑案現場勘查紀錄表、刑事
      案件證物採驗紀錄表、現場照片、桃園縣政府警察局蘆竹
      分局刑案現場勘查報告、內政部警政署刑事警察局刑醫字
      第098015237 號、第0000000000號及第0000000000號鑑定
      書在卷可稽，是在上開2 部自小客車內遺留有被告DNA 之
      菸蒂，此情已足認定。惟被告有進入乘坐上開2 部自小客
      車之事，尚不能推斷被告有竊盜之情，尚難僅憑該DNA 鑑
      定結果即遽認被告係本件行竊之人。
( 三）至被告辯稱當時係一名姓名、年籍不詳綽號「志忠」分別
      駕駛上開失竊2 部車輛，搭載伊一情，雖無明確證據可證
      其所述屬實，惟被告辯解縱有不實，認定犯罪事實仍應憑
      積極證據，當不得僅因其辯解有瑕疵，即遽為不利於被告
      之認定。
五、綜上所述，依公訴人所舉證據，既尚未達於通常一般人均不
    致有所懷疑，而得確信被告犯竊盜罪之程度，依「罪證有疑
    ，利於被告」之法則，即應為有利於被告之認定。此外，復
    查無其他積極證據足資證明被告有何竊盜犯行，既不能證明
    被告犯罪，揆諸前揭說明，依法應為無罪之諭知。
據上論斷，應依刑事訴訟法第301條第1項，判決如主文。
本案經檢察官戴瑞麒到庭執行職務。
中    華    民    國   100    年    10    月    21    日
                  刑事第八庭法  官  王育珍
以上正本證明與原本無異。
如不服本判決應於收受判決後10日內向本院提出上訴書狀，並應
敘述具體理由。其未敘述上訴理由者，應於上訴期間屆滿後20日
內向本院補提理由書( 均須按他造當事人之人數附繕本) 「切勿
逕送上級法院」。
                            書記官  范升福
中    華    民    國   100    年    10    月    21    日